臺灣高等法院臺南分院刑事裁定
再審聲請人
即受判決人　甲 ○ ○
上列聲請人因誣告案件，對於最高法院於中華民國93年6月17 日
所為之93年度台上字第3093號確定判決（本院92年度上更(一)字第
338號；臺灣嘉義地方法院89年度訴字第345號；起訴案號：臺灣
嘉義地方法院檢察署89年度偵字第2956號），聲請再審，本院裁
定如下：
      主      文
再審之聲請駁回。
      理      由
一、聲請意旨略以：聲請人因本院九十二年度上更(一)字第三三八
    號刑事判決（下稱原確定判決）論處聲請人誣告罪有期徒刑
    六月，經最高法院上訴駁回而確定，謹陳下述理由聲請再審
    ：
（一）聲請人於民國（下同）八十一年四月二十日，經連西林介
      紹與經營代書業務之蔡楊淑珍認識，原欲委託以聲請人所
      共有之土地向金融機關辦理抵押貸款新台幣（下同）三十
      萬元，後因金融機關評估地上並無建物，亦係共有關係不
      願核貸，蔡楊淑珍將權狀等交還後未久，向聲請人表示其
      願私人借貸，當時並未言明以土地抵押。蔡楊淑珍私下向
      地政機關申請補發權狀後，以前所填寫之抵押文件辦理抵
      押權設定登記與吳金碧，嗣吳金碧聲請拍賣抵押物，聲請
      人始知蔡楊淑珍將聲請人之土地辦理抵押權設定登記與聲
      請人素不相識之人，與當初借貸之約定有違。聲請人為釐
      清事實及維護權益，乃先後向台灣士林地方法院檢察署、
      台灣台北地方法院檢察署及台灣嘉義地方法院檢察署提出
      偽造文書及詐欺等刑事告訴，經分別以移轉管轄及犯罪嫌
      疑不足或屬同一案件等為不起訴處分或簽結方式結案。聲
      請人所以提出刑事告訴，因確係遭蔡楊淑珍設計，聲請人
      積欠蔡楊淑珍債務屬實，估不論是三十五萬元或三十萬元
      ，均應由聲請人清償，惟當初僅係私人之信用借款而非抵
      押借款，且聲請人與吳金碧無債權債務關係，因此在吳金
      碧聲請拍賣抵押物時，向蔡楊淑珍追查得知上情，認為蔡
      楊淑珍所為有背誠信。聲請人一再不服檢察機關之處分，
      除認蔡楊淑珍私自申請補發權狀及自行設定抵押與吳金碧
      之行為不該外，聲請人亦遭檢察機關不當訊問及打壓，凡
      此均可調閱全案卷證以資證明聲請人所言非虛。查：「刑
      法第一百六十九條第一項誣告罪之構成，須具有意圖他人
      受刑事或懲戒處分之要件，如其報告之目的，在求判明是
      非曲直，並無使人受刑事或懲戒處分之請求，即與誣告罪
      之構成要件不符」（五十五年台上字第八八八號）、「告
      訴人所訴事實，不能證明其係實在，對於被訴人為不起訴
      處分確定者，是否構成誣告罪，尚應就其有無虛構誣告之
      故意以為斷，並非當然可以誣告罪相繩」（五十九年台上
      字第五八一號）。聲請人因為與吳金碧無金錢關係，因此
      在獲知蔡楊淑珍將土地辦理抵押權設定登記時，訴請釐清
      事實，如確係出於偽造，則由司法機關依法論處，此種告
      訴事出有據，並非虛構事實至明。
（二）刑事訴訟法第四百二十條第一項第六款規定：「有罪之判
      決確定後，因發見確實之新證據，足認受有罪判決之人應
      受無罪、免訴、免刑或輕於原判決所認罪名之判決者，為
      受判決人之利益，得聲請再審」、「第六款所謂發見確實
      之新證據，並非必須於判決確定後發見者為限，苟在事實
      審法院判決前不能提出主張有利之證據，而於第二審判決
      後第三審上訴前或上訴中發見者，仍得於判決確定後以發
      見確實新證據之原因，聲請再審，否則該項有利之證據既
      無在第一、二兩審提出之機會，而於第三審上訴中又不許
      為新證據之提出，坐令該項有利之證據始終不能利用，揆
      諸立法本旨，當非如是」（三十二年抗字第一一三號）。
      聲請人為釐清債權債務關係向司法機提出告訴，並非捏造
      事實無事生非，能否構成刑法之誣告罪確有可議，此部分
      即或無法聲請再審，惟聲請人所為如果成立誣告罪，所侵
      害者為妨害國家審判權之罪，聲請人雖一再向司法機關訴
      求，惟均屬同一之事實主張，顯係一個涉嫌誣告之接續行
      為，不能以連續犯論處。聲請人在歷審均主張並非虛構事
      實無誣告之犯意，而未主張非連續犯，本案既經判決確定
      ，聲請人自得以此在判決確定前即以存在之證據聲請再審
      。
（三）聲請人據以聲請再審所提出之證據，詳如附表所示。
二、按有罪之判決確定後，因發現確實之新證據，固得依刑事訴
    訟法第四百二十條第一項第六款為受判決人之利益聲請再審
    。惟所謂「發現確實新證據」，必該證據係於判決確定前因
    未經發現不及調查斟酌，至其後始行發現者而言。倘其證據
    成立在判決確定後或於判決確定前為聲請人所明知，即非所
    謂發現之新證據，用以聲請再審，自非法之所許。又所謂確
    實之新證據，固非以絕對不須經過調查程序為條件，但必須
    可認為確實足以動搖原確定判決，而為受判決人有利之判決
    者為限。又刑事訴訟法第四百二十條第一項第六款所謂發見
    新證據，係指該項證據事實審法院於判決前因未發見不及調
    查審酌，至其後始行發見者而言。若判決前已經當事人提出
    ，或聲請調查之證據，經原法院捨棄不採者，即非該條款所
    謂發見之新證據，自不得據為聲請再審之理由（最高法院八
    十四年度台抗字第一四五號裁定、五十年台抗字第一○四號
    判例、五十六年度台抗字第四四號裁定意旨參看）。
三、經查：
（一）聲請人甲○○分別於：(1)八十八年八月二十六日以蔡楊淑
      珍、蔡吳金碧為被告具狀告訴，該告訴狀內載明：「……
      告訴人不甘受損，依法提起告訴被告蔡楊淑珍等二人涉有
      偽造文書、侵占、詐欺之罪嫌，依法具狀向鈞署提起告訴
      ，懇求鈞座迅予票傳被告到案偵辦，提起公訴，以懲不法
      ……。」（見臺灣士林地方法院檢察署八十八年他字第一
      二二六號卷第四頁）；(2)八十八年八月二十七日以蔡吳金
      碧為被告具狀告訴，該告訴狀內載明：「被告蔡吳金碧與
      告訴人雙方仍不相熟，被告又明知二人無金錢往來及借貸
      予告訴人，被告竟使用偽造假債權憑證。」並當庭陳述「
      被告還涉有偽造文書」罪嫌（見臺灣臺北地方法院檢察署
      八十八年度偵字第一九八九八號卷第二、二二頁）；(3)八
      十八年十二月八日以蔡吳金碧、蔡楊淑珍為被告具狀告訴
      ，該告訴狀內載明：「……被告等已涉及偽造有價證券之
      犯行，為此狀請鈞座鑒核，併案偵查起訴，而懸刁頑……
      。」（見臺灣嘉義地方法院檢察署八十九年度偵字第一○
      一一號卷第二頁）；(4)八十九年二月二十九日以楊淑珍（
      即蔡楊淑珍）為被告具狀告訴，該告訴狀內載明：「……
      被告既未經告訴人同意，非但將該紙支票據為己有，又自
      行更改支票日期，其所為顯已觸犯刑法第三百三十五條第
      一項之侵占罪及第二百零一條第一項之偽造有價證券罪，
      爰依法提出告訴，狀請鈞署准予受理偵辦，以懲不法……
      。」（見臺灣嘉義地方法院檢察署八十九年度偵字第一六
      三五號卷第三、四頁）；(5)八十九年四月一日以楊淑珍（
      即蔡楊淑珍）為被告具狀告訴，該告訴狀內載明：「……
      被告既未經告訴人同意，非但將該紙支票據為己有，又自
      行更改支票日期，其所為顯已觸犯刑法第三百三十五條第
      一項之侵占罪及第二百零一條第一項之偽造有價證券罪，
      爰依法提出告訴，狀請鈞署准予受理偵辦，以懲不法……
      。」（見臺灣嘉義地方法院檢察署八十九年度偵字第二二
      一三號卷第三、四頁）；(6)八十九年五月三日以蔡楊淑珍
      為被告具狀告訴，該告訴狀內載明：「……因被告偽造補
      強債務憑證之行為，除應負偽造文書……等罪嫌……為此
      提出告訴，狀請鈞座迅予依法偵查起訴，以懲不法……。
      」（見臺灣嘉義地方法院檢察署八十九年度偵字第二八三
      九號卷第四頁）等各語，業經本院調取臺灣嘉義地方法院
      檢察署八十八年偵字第六六三五、七六四一號、八十九年
      偵字第一○一一、一六三五、二二一三號等相關卷證查核
      屬實，合上聲請人諸次告訴狀之內容，均分別載明其告訴
      並促請檢察官偵辦起訴，以懲不法之意旨，凡此均足認聲
      請人確有連續告訴蔡楊淑珍或蔡吳金碧等兩人之行為，而
      非如聲請再審意旨所稱其僅係訴請釐清事實、在求判明是
      非曲直並無使人受刑事或懲戒處分之請求，甚為明確。此
      部分，亦經聲請人於九十三年五月十四日上訴最高法院時
      所引為上訴理由（參看最高法院九十三年度台上字第三０
      九三號卷第九頁），亦經最高法院所不採，而判決駁回聲
      請人之上訴，即非所謂發現新證據。
（二）聲請意旨所提出：
    1.關於附表編號七證據部分，僅關於臺灣嘉義地方法院檢察
      署調查檢察官是否態度不佳之問題，尚與本案被告是否成
      立誣告犯罪，無必然關聯性，顯非足以動搖原確定判決，
      亦在判決確定前為聲請人所明知，即非發現新證據。
    2.關於附表編號一證據部分，業經證人蔡楊淑珍於原確定判
      決案件第一審提出（見臺灣嘉義地方法院八十九年度訴字
      第三四五號卷第四○頁）；附表編號二至六證據部分，業
      經聲請人於原確定判決案件第一、二審提出（見本院九十
      二年度上更一字第三三八號卷第一宗第一○一、七五、七
      二頁、訴字第三四五號卷第三○頁正反面、上更一字第三
      三八號卷第一宗第六五頁）；編號八至十二證據部分，業
      經聲請人於原確定判決案件第一、二審提出（見上更一字
      第三三八號卷第一宗第六七至七○頁、訴字第三四五號卷
      第二八頁正反面、上更一字第三三八號卷第一宗第一二八
      至一三三頁）在卷，業經本院調取九十二年度上更一字第
      三三八號案全卷，核閱屬實，並非發見之新證據。
    3.再者：關於附表編號一及編號二證據部分，亦經原確定判
      決審認：「……再以被告亦於前揭告訴狀中及偵查中供述
      借款利息為二分計算，每月應支付利息七千元，每三個月
      繳納利息二萬一千元，核與告訴人所指訴借款三十五萬元
      ，約定月息二分，三個月付息一次，經核算其每次須交付
      之利息為二萬一千元相符，且被告亦坦承每三個月寄二萬
      一千元利息予告訴人，復有被告繳納利息明細及掛號信影
      本各一份在偵查卷可證，況且被告對於其簽發三十萬元、
      五萬元本票之事實亦不否認，則顯見被告向告訴人及蔡吳
      金碧之借款，應為三十五萬元無誤……」等語在案（參看
      原確定判決第十三、十四頁）；關於附表編號三證據部分
      ，亦經原確定判決審認：「復有……嘉義縣水上地政事務
      所土地登記案件補正通知書影本一份……在卷可證。」等
      語在案（參看原確定判決第十二、十三頁）；關於附表編
      號四證據部分，亦經原確定判決審認：「及連西林致被告
      之覆函明載可證。」、「……而證人連西林於原審審理時
      證稱：被告向告訴人借錢前一天，其看見被告持有所有權
      狀正本云云，是否與事實相符即有疑問，尚難據為有利於
      被告之認定。」、「況連西林曾書寫信函予被告，有信函
      影本在卷可證。」等語，且經原審法院傳喚證人連西林到
      庭證述，並予審酌在案（參看原確定判決第八、十七、十
      九頁）；關於編號五、六及十一號證據部分，亦經原確定
      判決審認：「……復有以被告為發票人、發票日為八十一
      年四月二十二日、到期日為八十一年七月二十一日、票面
      金額為新台幣三十萬元之本票影本一張、以被告為發票人
      、臺北市銀行南港分行為付款人、支票號碼ＮＫ0000
      000號、票面金額為五萬元之支票影本一張、以被告為
      發票人、發票日為八十一年五月十六日、到期日為八十一
      年六月十六日、票面金額為五萬元之本票影本一張……在
      卷可證。」、「……此有連西林太保郵局第四號函可稽…
      …」（參看原確定判決第十二、十八頁），另在原確定判
      決亦多次引為判決之證據資料（見原確定判決第十五頁、
      第十七頁正反面）等各語在案；上開證據顯均已經原審判
      決審理時予以審酌，並非發現之新證據。
    4.關於編號八至十號證據部分，或為法院所核發之裁定，或
      為法院所核發之支付命令，或為聲請人對支付命令所為聲
      明異議，均核與聲請人所犯本件誣告罪行無關，且此部分
      書證，亦在判決確定前為聲請人所明知，即非發現新證據
      。
    5.又關於編號十二號部分，為聲請人於於本院九十二年上更
      一字第三三八號案件中所提之答辯理由狀影本，係聲請人
      於該案之事實上陳述及法律上之主張，並非新證據。
（三）聲請人另稱其係一個涉嫌誣告之接續行為，不能以連續犯
      論處等語。然原確定判決已敘明「被告第一次同時對蔡楊
      淑珍、蔡吳金碧之誣告行為，僅成立一誣告罪。被告先後
      六次誣告行為，時間緊接，犯罪構成要件相同，顯係基於
      概括犯意反覆為之，為連續犯。」在卷（參看原確定判決
      第二十頁），顯已經法院審酌，並非所謂之新證據。
（四）聲請意旨所指其餘部分各情，或係對原確定判決再度提出
      辯解，或係就原確定判決對證據之取捨，證據證明力之認
      定等職權上之適法行使，再漫予指摘未詳予審酌有利於聲
      請人之證據為不當，然並未提出任何新證據，以供審酌。
四、綜右所述，聲請意旨所陳各節，均核與上揭再審原因要件不
    符，其據以為本件再審之聲請，尚難認為有理由，應予駁回
    。
五、據上論斷，應依刑事訴訟法第434條第1項，裁定如主文。
中　　華　　民　　國　　94　　年　　5 　　月　　5 　　日
                   刑事第二庭   審判長法  官  葉居正
                                      法  官  莊俊華
                                      法  官  高明發
以上正本證明與原本無異。
如不服本裁定，應於收受本裁定後五日內向本院提出抗告狀。
　　　　　　　　　　　　　　　　　　　書記官  陳淑貞
中　　華　　民　　國　　94　　年　　5 　　月　　6 　　日
附表：
 ┌──┬────────┬───────────────┬──────┐
 │編號│向本院提出之日期│聲請人提出之證據              │備註        │       │
 ├──┼────────┼───────────────┼──────┤
 │一  │93.12.30        │支票內容附表影本。            │內含八張支票│
 │    │                │                              │之相關資料。│
 ├──┼────────┼───────────────┼──────┤
 │二  │93.12.30        │借貸繳納利息明細表影本。      │            │
 ├──┼────────┼───────────────┼──────┤
 │三  │93.12.30        │嘉義縣水上地政事務所土地登記案│            │
 │    │                │件補正通知書影本。            │            │
 ├──┼────────┼───────────────┼──────┤
 │四  │93.12.30        │連西林致甲○○書函影本。      │            │
 ├──┼────────┼───────────────┼──────┤
 │五  │93.12.30        │支票正反面影本、支票簿及發票存│支票票號：NK│
 │    │                │根影本。                      │0000000、付 │
 │    │                │                              │款人：臺北銀│
 │    │                │                              │行南港分行。│
 │    │                │                              │            │
 ├──┼────────┼───────────────┼──────┤
 │六  │93.12.30        │太保郵局存證信函第四號影本。  │            │
 ├──┼────────┼───────────────┼──────┤
 │七  │93.12.31        │臺灣嘉義地方法院檢察署函影本。│內附申訴書影│
 │    │                │（字號：嘉檢吉公字第六五一六號│本。        │
 │    │                │）                            │            │
 ├──┼────────┼───────────────┼──────┤
 │八  │93.12.31        │臺灣士林地方法院內湖簡易庭八十│            │
 │    │                │八年湖簡字第一七○號裁定影本。│            │
 │    │                │                              │            │
 ├──┼────────┼───────────────┼──────┤
 │九  │93.12.31        │聲請人八十七年十月二十七日向臺│            │
 │    │                │灣士林地方法院民事庭就八十七年│            │
 │    │                │促字第一七六四○號促支付命令提│            │
 │    │                │出聲明異議書函影本            │            │
 ├──┼────────┼───────────────┼──────┤
 │十  │93.12.31        │臺灣士林地方法院八十七年促字第│            │
 │    │                │一七六四○號支付命令影本。    │            │
 │    │                │                              │            │
 ├──┼────────┼───────────────┼──────┤
 │十一│93.12.31        │本票二張影本一紙、本票後之記載│票號：3075│
 │    │                │影本。                        │  、面額：三│
 │    │                │                              │  十萬元；  │
 │    │                │                              │票號：3333│
 │    │                │                              │  、面額：  │
 │    │                │                              │  五萬元。  │
 │    │                │                              │            │
 ├──┼────────┼───────────────┼──────┤
 │十二│93.12.31        │刑事補呈答辯理由狀影本。      │            │
 └──┴────────┴───────────────┴──────┘
